臺灣高等法院交通法庭判決　　　　　　　　　　　九十三年度交上訴字第一三一號
　　上　訴　人　臺灣桃園地方法院檢察署檢察官
　　上　訴　人　乙○○
　　即　被　告
右上訴人因被告公共危險等案件，不服臺灣桃園地方法院九十二年度交訴字第九四號
，中華民國九十三年四月二十九日第一審判決（起訴案號：臺灣桃園地方法院檢察署
九十二年度偵字第一三一０號），提起上訴，本院判決如左：
    主  文
原判決關於過失傷害部分撤銷。
乙○○被訴過失傷害部分無罪。
其他上訴駁回。
    理  由
壹、公訴意旨以：乙○○於民國（下同）九十一年十一月五日十九時四十五分許，駕
    駛車號ＭＫ─四七七０自用小客車，沿桃園縣中壢市○○路往觀音鄉方向行駛，
    途經該市○○路○段三０號前，本應注意其車前狀況，並隨時採取必要之安全措
    施，且依當時情形，亦無不能注意之情事，詎竟疏未注意，適時其前方又因甲○
    ○在該處路段騎乘車號ＩＶＲ─七四０號機車橫越該中正路，亦未注意左右有無
    來車，自對向車道貿然橫越欲至該路段旁之惠陽加油站，待乙○○及甲○○二人
    發現時，雙方均煞閃不及，甲○○所騎機車車頭遂與當時直行在外側車道上之乙
    ○○所駕自用小客車之左前葉子板部位發生撞擊，甲○○因而倒地受有臉部及兩
    上肢多處撕裂傷及上唇撕裂傷約二公分長之傷害。而乙○○駕車肇事致甲○○受
    傷後，雖即停車在路旁，並與附近之惠陽加油站之員工詹德元等人查看甲○○之
    傷勢，而請求詹德元等人代為報警，但於救護車及警方人員到場處理之前，乙○
    ○竟未留下任何人別車籍或電話等個人資料，亦未告知任何在場之人其去向，竟
    即駕車離去現場而逃逸。嗣待同日二十一時四十五分許，乙○○始自行到桃園縣
    政府警察局中壢分局興國派出所向值班警員周冠宏自首其車禍過失肇事之犯行。
    因認被告乙○○所為係犯刑法第二百八十四條第一項前段之過失傷害罪嫌及同法
　　第一百八十五條之四之駕駛動力交通工具肇事致人受傷而逃逸之罪嫌。又被告所
  　犯上開二罪，請予分論併罰。而被告確係於犯罪未發覺前自行到案向警員坦承肇
    事而自首犯行接受裁判，已據警員周冠宏於本署偵查中供明在卷，請依刑法第六
    十二條之規定減輕其刑等語。
貳、按犯罪事實應依證據認定之，無證據不得推定其犯罪事實；又不能證明被告犯罪
    者，應諭知無罪之判決，刑事訴訟法第一百五十四條、第三百零一條第一項分別
    定有明文。又事實之認定，應憑證據，如未能發現相當證據，或證據不足以證明
    ，自不能以推測或擬制之方法，為裁判基礎（最高法院四十年臺上字第八六號判
    例意旨參照）。復按告訴人之告訴，本以使被告受刑事訴追為目的，故其陳述是
    否與事實相符，自應調查其他證據，以資審認，苟其所為攻擊之詞，尚有瑕疵，
    則在此瑕疵未予究明以前，即不能遽採為斷罪之基礎（最高法院六十九年度臺上
    字第一五三一號判決意旨參照）。再者，認定被告有罪之事實，應憑證據，如未
    能發現相當之證據，或證據不足以證明，自不能以推測或擬制之方法，以為裁判
    之基礎；且認定事實所憑之證據，其為訴訟上之證明，須達於通常一般人均不致
    有懷疑，而得確信其為事實之程度者，始得據為有罪之認定，倘其證明尚未達到
    此一程度而有合理之懷疑存在時，尚難為有罪之認定基礎；另苟積極證據不足以
    為不利於被告事實之認定，即應為有利於被告之認定，更不必有何有利之證據，
    最高法院三十年上字第八一六號、四十年臺上字第八六號、七十六年臺上字第四
    九八六號判例分別揭有上旨，足資參酌。抑有進之，證人之證言固非不得做為認
    定被告犯罪事實之證據，惟須此項證言無瑕疵可指，且與事實相符者，始足當之
    ，苟證人之證言有瑕疵時，即不得做為不利被告認定之唯一依據。為貫徹無罪推
　　定原則，檢察官對於被告之犯罪事實，應負實質舉證責任。刑事訴訟法修正後第
  　一百六十一條（下稱本法第一百六十一條）第一項規定「檢察官就被告犯罪事實
    ，應負舉證責任，並指出證明之方法」，明訂檢察官舉證責任之內涵，除應盡「
    提出證據」之形式舉證責任（參照本法修正前增訂第一百六十三條之立法理由謂
    「如認檢察官有舉證責任，但其舉證，仍以使法院得有合理的可疑之程度為已足
    ，如檢察官提出之證據，已足使法院得有合理的可疑，其形式的舉證責任已盡．
    ．．」）外，尚應「指出其證明之方法」，用以說服法院，使法官「確信」被告
    犯罪構成事實之存在。此「指出其證明之方法」，應包括指出調查之途徑，與待
    證事實之關聯及證據之證明力等事項。同條第二、三、四項，乃新增法院對起訴
    之審查機制及裁定駁回起訴之效力，以有效督促檢察官善盡實質舉證責任，藉免
    濫行起訴。刑事訴訟法修正後第一百六十三條（下稱本法第一百六十三條）釐訂
    法院與檢察官調查證據責任之分際，一方面揭櫫當事人調查證據主導權之大原則
    ，並充分保障當事人於調查證據時，訊問證人、鑑定人或被告之權利（同條第一
    項）；另一方面例外規定法院「得」及「應」依職權調查證據之補充性，必待當
    事人舉證不足時，法院始自動依職權介入調查，以發見真實（同條第二項）；再
    增訂法院依職權調查證據前，應踐行令當事人陳述意見之程序（同條第三項），
    以貫徹尊重當事人查證之主導意見，確保法院補充介入之超然、中立。
、公訴意旨認被告涉有前開罪嫌，無非以：「證人即告訴人甲○○之證詞，被告駕
    車疏未注意車前狀況以致與告訴人機車撞擊使告訴人倒地受傷，且被告事後逃逸
    之事實。證人即現場處理警員周冠宏之證詞，被告駕車肇事致告訴人受傷後，於
    救護人員及警方到場處理前確有逃逸之事實。被告事後自首犯行之事實。證人即
    參與救護告訴人之惠陽加油站員工詹德元之證詞，被告雖有請證人詹德元代為報
    警，但未曾留下任何資料，亦未告知在場之任何人即離去現場，警製道路交通事
    故調查報告表與現場車損照片二十一張被告駕車過失致人受傷之事實，告訴人之
    驗傷診斷書，告訴人確因此一交通事故受傷之事實」等，為主要論據。
肆、被告被訴犯刑法第二百八十四條第一項前段之過失傷害部分：
一、訊據被告乙○○固坦承有於上開時、地駕小客車與甲○○所騎機車發生交通事故
    ，然否認有過失，辯稱略以：「因當時內側車道上另有一自小客車併行行駛，阻
    擋部分視線，無法注意到甲○○騎車駛來，且係甲○○突然騎車左轉竄出衝撞所
    駕駛自用小客車，對本件交通事故發生並無過失」云云。
二、經查：
(一)、證人甲○○於偵查及原審雖稱：「於上開時、地原沿中正路由觀音鄉往中壢方向
    行駛，行經肇事路段時，因左轉至對向惠陽加油站加油，見對向車道已無來車，
    而被告所駕駛自用小客車，尚距二十公尺至三十公尺遠之外側車道行駛，遂以時
    速四十公里至五十公里速度，自外側車道騎車斜行跨越中正路，駛至對向外側車
    道時，因被告疏未注意騎車駛來減速慢行，又煞避不及，致生本件交通事故」等
    語（偵卷第一九頁至第二一頁；原審卷第三五頁至第三九頁、第四二頁至第四五
    頁）等語。
(二)、然查，依本件交通事故發生後，依卷附二車肇事後車損照片二十一張所示（偵卷
    第九頁至第一一頁），甲○○所騎重型機車，左側車頭毀損，左側車前擋泥板及
    車身留有擦刮痕跡外，車前擋泥板無任何撞擊破損痕跡，右側車前擋泥板及車身
    亦別無刮痕，而被告所駕自用小客車，則係自左側車身葉子板前端與左前燈交接
    處起至左後輪上方處止，留有撞擊後再持續擦刮痕跡等情，可知甲○○騎車橫越
    馬路時，係自對向內側車道突然左轉駛出，機車左側車頭撞擊被告所駕車輛左側
    葉子板前端與左前燈交接處後，因被告車輛行進狀態與甲○○所騎機車車頭物理
    慣性作用，致機車左側車頭與被告所駕小客車左側車身發生擦撞後，沿被告所駕
    車輛車身持續擦撞前進，甲○○所騎機車之左側因而留有擦撞痕跡，是堪認甲○
    ○係違規突然跨越道路，則甲○○所陳自對向外側車道騎車跨越中正路時，係以
    斜行方式橫越馬路駛來並非可採，其應係突自內側車道左轉，使被告猝不及防，
    且甲○○所駕之機車車速應甚高，始造成被告所駕小客車車身毀損嚴重，則被告
    辯稱：「甲○○騎車橫越馬路時，係自對向內側車道突然左轉駛出，機車車頭以
    接近直角角度正面撞擊所駕車輛左側葉子板處，致無法反應」云云，尚非不可採
    。
(三)、被告於警詢、偵查及原審辯稱事故發生前，在車行方向內側車道有一銀白色自用
    小客車行駛等情，甲○○於偵查及原審雖稱：「有那台銀白色的車子，但該車沒
    撞到我，而且我等該車通過後我再左轉」、「我當時有看到對向車道約離我二、
    三十公尺處有一台車子開過來」、「（當時在對向車道一共有幾部車？）我只看
    到一部」、「（後來和你發生車禍的這部車子是否就是你看到的那輛車？）是」
    、「偵查中說的是事實，因那台車確實已經過了，我才左轉，左轉時就看到被告
    那台車」等語（偵卷第二０頁背面；原審卷第三七頁、第三八頁、第四二頁），
    但查，本件被告係依規定在其車道駕駛，而甲○○係違規跨越雙黃線到對向車道
    加油，是甲○○違反交通規則在先，其所為陳述之證據證明力顯然甚低，其既突
    然違規在車道上跨越雙黃線左轉，被告又在該銀白色自用小客車車後，自然無法
    見及猝然違規左轉之甲○○所騎機車，至於甲○○所騎機車在與被告所駕自用小
    客車碰撞前，並未撞及該銀白色自用小客車，雖經被告於偵查及原審時陳明（偵
    卷第三頁、第三三頁、原審卷第四六頁），然此與待證事實並無關聯性。
(四)、而事故發生時，肇事現場僅傳來機車緊急煞車聲與碰撞聲，並無汽車緊急煞停聲
    一節，亦據證人詹德元即時任惠陽加油站員工於原審證述：「我當時正面對加油
    站的左側，就在加油站圍牆旁邊修馬達，我聽到煞車聲音，本來不以為意，但是
    後來我聽到碰撞聲音，我才出來」、「（你剛說煞車聲音是機車的嗎？）是」、
    「（當時煞車聲音是否很急促？）是」、「（聽到煞車聲和聽到碰撞聲音，約隔
    多久？）二秒，就是連續下來的聲音，先嘰再碰」等語無訛（原審卷第四七頁、
    第四九頁），且被告於原審亦稱在二車碰撞時未煞停，於碰撞後，始慢踩煞車緩
    速煞停等語（本院卷第七七頁），可見甲○○違規左轉後緊急煞車而仍撞擊被告
    所駕之車，是被告辯稱事故發生時，因內側車道上另有一銀白色自用小客車同速
    併行在前，阻擋視線，致無法注意甲○○來車云云，尚非不可採，亦堪認定甲○
    ○係違規突然左轉。
(五)、甲○○於上開時地騎機車橫越中正路時，該路段除在中正路與大享路之Ｔ型交岔
    路口處，亦即惠陽加油站出口處前方，設有雙黃實線缺口外，自中正路路口停止
    線起，包括惠陽加油站入口處前方，均為劃有雙黃實線之路段，對向車輛如欲自
    惠陽加油站入口處進入該加油站，勢必違規跨越雙黃線行駛，而本件交通事故調
    查報告表之繪製，即係以中正路口停止線處，亦即雙黃實線之起始點為基準，肇
    事現場第一段刮地痕之起點，係在距離停止線九點一公尺處，刮地痕長０點六公
    尺；第二段刮地痕長一公尺，第一段刮地痕終點與第二段刮地痕起點間距離三公
    尺等事實，亦據證人周冠宏即至現場處理本件交通事故之桃園縣政府警察局中壢
    分局興國派出所警員於原審證述在卷（原審卷第七三頁至第七五頁），並有道路
    交通事故調查報告表一份附卷可按，又肇事現場旁之惠陽加油站出口處寬十點五
    公尺；行人穿越道至中正路口停止線寬六公尺；惠陽加油站入口處寬十二點七公
    尺，入口處寬度之起始點即與中正路口停止線處等齊等情，亦有證人周冠宏繪製
    之道路交通事故現場圖一份及現場照片十二張附卷可徵（原審卷第八六頁至九二
    頁），是甲○○所騎機車擦撞被告所駕自用小客車後，失控倒地後第一段刮地痕
    全長，均在惠陽加油站入口處前方（九點一公尺加０點六公尺）觀之，二車發生
    碰撞之地點應係在中正路停止線後方至第一段刮地痕起點前長約九點一公尺之間
    ，顯見甲○○自對向外側車道騎車猝然駛近馬路中央時，即係在劃有雙黃實線路
    段橫越中正路無誤，足見甲○○疏未注意在劃有雙黃實線之路段，禁止車輛跨越
    行駛，且不得迴轉，違反道路交通安全規則第九十條、道路交通標誌標線號誌設
    置規則第一百六十五條第一項之規定，貿然跨越雙黃實線行駛，對於本件交通事
    故之發生有過失。
(六)、按汽車行駛時，駕駛人應注意車前狀況，並隨時採取必要之安全措施，道路交通
    安全規則第九十四條第三項雖定有明文。被告為汽車駕駛人，於上揭時地駕車行
    經上開路段時，自應遵守道路交通安全規則規定，注意車前狀況，隨時採取必要
    之安全措施，而本件交通事故發生時，天氣晴朗，夜間有照明，其所行經路段路
    面乾燥，無缺陷、無阻礙物，且視距良好，此有道路交通事故調查報告表一份在
    卷可稽，然查，「汽車駕駛人對於防止危險發生之相關交通法令之規定，業已遵
    守，並盡相當之注意義務，以防止危險發生，始可信賴他人亦能遵守交通規則並
　　盡同等注意義務。若因此而發生交通事故，方得以信賴原則為由免除過失責任（
  　八十四年台上字第五三六號判例）」。本件現場速度限制五十公里，道路劃有雙
    黃線（卷附道路交通事故調查報告表），被告陳明在其車道上，以約四十至五十
    公里之速度行駛，而甲○○陳明係左轉欲進入被告行車方向右邊之加油站加油，
    則甲○○猝然違規左轉即驚覺危險後剎車，僅二秒即碰撞（證人詹德元所陳），
    顯見被告無法做出任何正常之反應，亦無從注意突然違規出現在其左側擬進入加
    油站之甲○○所騎之機車，而被告係在其車道正常行駛並未違規，對於汽車駕駛
    人對於防止危險發生之相關交通法令之規定，業已遵守，並盡相當之注意義務，
    以防止危險發生，可信賴他人亦能遵守交通規則並盡同等注意義務，而因此發生
    交通事故，被告即得以信賴原則為由免除過失責任。
(七)、至於被告所駕駛之上開自用小客車左側與甲○○所騎機車擦撞，甲○○因本件交
    通事故，而受有臉部、兩上肢多處撕裂傷約二公分長及擦傷、上唇撕裂傷約二公
    分長之傷害，除經甲○○陳明外，並有壢新醫院甲種診斷證明書（偵卷第八頁）
    在卷足憑，惟按「刑法上之過失，其過失行為與結果間，在客觀上有相當因果關
　　係始得成立。所謂相當因果關係，係指依經驗法則，綜合行為當時所存在之一切
  　事實，為客觀之事後審查，認為在一般情形下，有此環境、有此行為之同一條件
    ，均可發生同一之結果者，則該條件即為發生結果之相當條件，行為與結果即有
    相當之因果關係。反之，若在一般情形下，有此同一條件存在，而依客觀之審查
    ，認為不必皆發生此結果者，則該條件與結果不相當，不過為偶然之事實而已，
    其行為與結果間即無相當因果關係（七十六年台上字第一九二號判例）」，本件
    係甲○○違規駕駛，被告則無違規，甲○○所受之傷害係出自於偶然並非必然，
    如甲○○依據規定駕車即不至於肇事受傷，是甲○○雖係因本件交通事故受有上
    開傷害，但被告既認定為無過失，甲○○所受之傷害即與被告之駕駛行為無相當
    因果關係。
(八)、況本件交通事故經送臺灣省桃園縣區車輛行車事故鑑定委員會鑑定肇事責任歸屬
    ，認甲○○騎重型機車於分向限制線路段左轉彎為肇事原因，被告則無肇事因素
    ，有該會九十二年十二月十九日府車鑑桃字第九二一三七二號函及函覆之鑑定意
    見書各一份在卷可參。
三、此外，復查無其他積極證據足以證明被告犯罪，自應諭知被告無罪，原審疏未詳
    察遽對被告論罪科刑，尚有未洽，本件被告上訴意旨否認犯罪，指摘原判決此部
    分不當為有理由，應將原判決關於被告被訴過失傷害部分撤銷改判，另為無罪之
    諭知。
伍、被告被訴犯刑法第一百八十五條之四部分：
一、刑法第一百八十五條之四之肇事逃逸罪之立法意旨，係在維護交通安全，加強救
    護，減少被害人之死傷，促使駕駛人於肇事後，能對被害人即時救護，特增設本
    條，關於肇事致人死傷而逃逸之處罰規定，此觀諸該條之增設理由甚明。
二、公訴意旨認被告涉犯上開罪嫌，係以告訴人甲○○證稱被告駕車疏未注意車前狀
    況以致與告訴人機車撞擊使告訴人倒地受傷，且事後逃逸，證人即現場處理警員
    周冠宏證稱被告駕車肇事致告訴人受傷後，於救護人員及警方到場處理前確有逃
    逸之事實，被告事後自首犯行。證人即參與救護告訴人之惠陽加油站員工詹德元
    之證詞被告雖有請證人詹德元代為報警，但未曾留下任何資料，亦未告知在場之
    任何人即離去現場等，為主要論據。
三、訊據被告乙○○固坦承有於肇事後未待員警到場處理，即逕行駕車離開現場之事
    實，然否認肇事逃逸罪嫌，辯稱略以：「因肇事當時，車內尚載有生病幼子，遂
    於下車察看甲○○傷勢，並委託惠陽加油站員工代為報警，呼叫救護車後，駕車
    離去安置幼子後再至警局報案，並無肇事逃逸故意」等語。
四、經查：
(一)、被告於肇事後，確有下車察看甲○○傷勢，並委請圍觀之惠陽加油站員工即證人
    詹德元代其報警，呼叫救護車等情，業據被告於偵查及原審陳明，核與證人詹德
    元於偵查及原審證稱：「我聽到撞擊聲，我出來看到被害人受傷躺在地上，如何
    撞到我沒看到。我過去曾（意指被告）跟我說他是被告訴人撞，他又沒行動，請
    我幫他報警」、「（你出來救護傷者時，被告有無在旁邊？）有，他叫我幫他打
    電話，說發生事故」之情相符（偵卷第四三頁；原審卷第五０頁），參以證人詹
    德元僅適為肇事現場旁之惠陽加油站員工，與被告或證人甲○○間不相熟識，證
    詞當屬公正客觀，而無迴護被告之虞，足認被告所辯可採，其於肇事後，確有為
    即時救護甲○○減少肇事死傷，而立即下車察看傷勢，報警叫救護車到場之舉，
    縱被告未親自撥打電話報警叫救護車，而係委由第三人為之，然該等行為之本質
    ，並無不可替代性，須由被告親為不可，非不得委由在場之第三人代其為之，且
    對甲○○救護，亦未因此而有所減損或遲延。又被告在員警及救護車獲報後，抵
    達肇事現場前，未留下姓名、年籍、車籍資料或聯絡電話，即逕行駕車離開現場
    一節，固據被告於偵查及原審坦承在卷，並經證人詹德元於偵查及原審證述在卷
    （偵卷第四三頁），惟對不具醫療專業知識駕駛人而言，肇事後能力所及者，亦
    僅止於下車察看傷勢及報警呼叫救護車，不論肇事者有無在場等待救護車抵達現
    場，被害人所獲救護內涵，並無二致，況依被告於原審所供及證人詹德元於偵查
    所證，甲○○在其等一同上前察看時，亦僅臉部受有外傷，並表示頭暈等輕微傷
    勢（原審卷第第二０頁；偵卷第四三頁），並無因被告未待救護車抵達現場，逕
    行離去，而有提高甲○○傷亡危險情事，至被告離去時，有無留下年籍資料及聯
    絡方式予證人詹德元，則係事涉甲○○對於被告之訴追及被告肇事後有無自首問
    題，亦與肇事逃逸罪之構成要件無涉。
(二)、是被告在肇事後，雖未待員警及救護車抵達現場，且未留下年籍資料，即逕行駕
    車離開現場，惟其既已立即下車察看證人甲○○傷勢，並委請證人詹德元報警呼
    叫救護車等舉動，且對證人甲○○之救護，亦未因此受有任何遲延、妨礙或減損
    ，與刑法第一百八十五條之四之肇事逃逸罪之規範意旨無違，揆諸前揭規定及判
    例意旨，被告此部分之所為，要與刑法一百八十五條之四之肇事逃逸行為有間，
    自不得遽以該罪相繩。
(三)、檢察官上訴意旨雖以：「刑法第一百八十五條之四所定之駕駛動力交通工具肇事
    ，致人死傷而逃逸罪，該條所規定之「肇事」，乃指因駕駛人之行為致被害人死
    傷之事故，至肇事之原因如何？是否出於故意或過失？均非所問；又所謂「逃逸
    」，係指肇事後，未適當處理事故而離開現場之意；再本條乃抽象危險犯，行為
    人於駕車肇事，致人死傷而逃逸，既有逃逸之事實，則不論其逃離現場遠近，均
    為本罪之既遂犯。最高法院九十二年台上字第一七九三號判決意旨參照。故駕駛
    動力交通工具肇事，致人死傷之情形下，肇事者縱有為一定之處理，如處理非為
    適當即行離去，仍屬該條之逃逸行為無疑。而所謂適當處理事故，應包含報警呼
    叫救護車並於救護車抵達前，對於傷者之照料守護，蓋因傷者從報警呼叫救護車
    到救護人員到場前之期間仍有受傷加劇危險之可能，是對於肇事者之適當處理事
    故絕非僅止於報警呼救而已，必包括於醫療人員到場前之照料守護義務在內，雖
    報警呼救固不必由肇事者親自為之，但是就醫療人員到場前之照料守護義務而言
    ，必應由肇事者自行為之，不得任意轉嫁予其他無義務之人。而本案被告雖於肇
    事後下車查看，然於醫療人員到場前即行離去，未於救護人員到場前照顧守候傷
    者，趁旁觀證人上前協助之際，悄然離開現場，揆諸前揭說明，顯與肇事逃逸之
    構成要件該當。惟原審判決徒以被告肇事後確有為即時救護被害人，減少肇事之
    死傷，而立即下車察看傷勢、報警呼叫救護車到場之舉，是縱被告未親自撥打電
    話報警呼叫救護車，而係委由第三人為之，然該等行為之本質，並無不可替代性
    ，須由被告親為不可，非不得委由在場之第三人代其為之，且對被害人之救護，
    亦未因此而有所減損或遲延等為由，而認被告不該當肇事逃逸罪責，就被告因肇
    事致人死傷而負有親自救助之法律義務，於本案中如何委由第三人負擔，則無合
    理說明，且依證人詹德元於審理中證稱：被告何時離開伊並不知情，而被告亦未
    告知證人其離開後由證人詹德元代為處理等情，亦經被告自承在案，在在均與原
    審認定之事實有違。次按刑法第一百八十五條之四之罪係屬抽象危險犯，只要被
　　告未為適當處理事故而離開現場即成立本罪，並不以被害人是否因被告之離去而
  　有提高或加劇被害人傷亡危險具體發生之必要。此亦即刑法第一百八十五條之四
    與刑法遺棄罪構成要件之最大區別，即刑法第一百八十五條之四之罪成立，不以
    被害人是否因之成為無自救能力之人為必要（最高法院九十二年台上字第三二一
    六號判決意旨參照）。但原審竟以被告察看被害人傷勢時，亦僅臉部受有外傷，
    並表示頭暈等輕微傷勢，並無因被告未待救護車抵達現場，其逕行離去，而有提
    高甲○○傷亡危險等肇事後是否發生被害人具體危險之事實為由，判斷被告是否
    該當肇事逃逸罪責，其適用法則顯有錯誤。復按刑法第一百八十五條之四處罰肇
    事逃逸之目的即在促使肇事者在肇事後能儘速協助傷患就醫，避免任由傷患於現
    場延誤就醫而造成更大之不幸，並能留在現場協助調查肇事原因及責任歸屬。最
    高法院九十三年台上字第二六四四號判決意旨參照。是刑法第一百八十五條之四
    之立法意旨，不僅限於立法理由所明示之「為維護交通安全，加強救護，減少被
    害人之死傷，促使駕駛人於肇事後，能對被害人即時救護」而已，尚包括要求肇
    事者留在現場協助調查肇事原因及責任歸屬，故縱肇事者已對傷者為適當之救護
    ，仍應留待現場協助調查肇事原因及責任歸屬，否則仍然無解於本條肇事逃逸之
    罪責。是本件原審既已認定被告在員警及救護車獲報後，抵達肇事現場前，未留
    下姓名、年籍、車籍資料或聯絡電話，即逕行駕車離開現場之事實，則被告顯然
    亦未留待現場協助調查肇事原因及責任歸屬，則其行為該當刑法第一百八十五條
    之四之肇事逃逸罪嫌無疑，原審逕以被告離去時，有無留下年籍資料及聯絡方式
    予證人詹德元，則係事涉證人甲○○對於被告之訴追及被告肇事後有無自首之問
    題，亦與肇事逃逸罪之構成要件無涉為由，認被告不該當肇事逃逸罪嫌，亦容有
    誤會。且而被告未留下姓名、年籍及車籍資料即行離開現場，依常情被告顯有另
    行起意逃離現場以脫免民刑法律責任，原審亦未加以審酌認定，其判決顯然違反
    經驗法則」等語，然查，被告主觀上並無肇事逃逸之意思，且被告所陳「係因車
    內尚載有生病幼子，於下車察看甲○○傷勢，並委託惠陽加油站員工代為報警，
    呼叫救護車後，駕車離去安置幼子後再至警局報案，並無肇事逃逸故意」等語，
    核與承辦警員周冠宏證稱被告於肇事後之晚上九點四十五分主動至派出所自首之
    情相符（偵查卷第四四頁），而交通事故並非任何人所得體驗之經常事件，是被
    告稱沒經驗未留下姓名、年籍及車籍資料或離開現場等詞，並非與常理有違背，
    則被告顯然並無逃逸之情事，而與刑法第一百八十五條之四構成要件之逃逸並不
    相符，檢察官上訴意旨所陳，僅敘述交通事故肇事後救護之責任，疏未論及行為
    人主觀上有無犯罪與故意逃逸之認識，亦未見及被告協助救護與叫救護車，以及
    被告安頓好車內小孩後隨即自首之情狀，對於被告並無逃逸之認識與作為均未舉
    證證明，所陳自不足為被告不利之事證。
(四)、此外，復查無其他積極證據足認被告涉有公訴意旨所指上開肇事逃逸犯行，自屬
    不能證明被告犯罪，依法應為無罪之諭知。
五、原審以不能證明被告犯刑法第一百八十五條之四肇事逃逸罪，而為其無罪之諭知
    經核原判決此部分並無違誤，檢察官以前詞提起上訴，以推測之詞，指摘原判決
    關於被告被訴刑法第一百八十五條之四肇事逃逸部分不當，請求撤銷改判為無理
    由，應予駁回。
據上論斷，應依刑事訴訟法第三百六十八條、第三百六十九條第一項前段、第三百六
十四條、第三百零一條第一項，判決如主文。
本案經檢察官王安明到庭執行職務。
中　　　華　　　民　　　國　　九十三　　年　　　十　　　月　　　六　　　日
                              臺灣高等法院交通法庭
                                  審判長法  官  吳 啟 民
                                        法  官  林 瑞 斌
                                        法  官  施 俊 堯
右正本證明與原本無異。
刑法第二百八十四條部分不得上訴。
刑法第一百八十五條之四部分，檢察官如不服本判決，應於收受送達後十日內向本院
提出上訴書狀，其未敘述上訴之理由者並得於提起上訴後十日內向本院補提理由書（
均須按他造當事人之人數附繕本）。
                                        書記官  陳 彥 蕖
中　　　華　　　民　　　國　　九十三　　年　　　十　　　月　　　六　　　日
